臺灣高雄地方法院刑事判決　　　　　　　95年度訴字第3900號
公　訴　人　臺灣高雄地方法院檢察署檢察官
被　　　告　乙○○
選任辯護人　梁智豪律師
上列被告因殺人未遂案件，經檢察官提起公訴（95年度偵字第20
232 號），本院判決如下：
    主  文
乙○○無罪。
    理  由
一、公訴意旨略以：被告乙○○於民國95年7 月30日凌晨零時30
    分許，駕駛車牌號碼ZS-0895 號自用小客車，途經高雄縣旗
    山鎮○○路上之「豪霸檳榔攤」前，因緊急煞車所生巨大聲
    響，而與庚○○及告訴人戊○○發生爭執，詎被告竟基於殺
    人之犯意，自腰際掏出其所持有，內附彈匣子彈5 顆之具有
    殺傷力之改造仿BERETTA 廠84型半自動手槍1 枝（其持有槍
    枝、子彈部分，由本院另行審結），朝告訴人頭部射擊，然
    因子彈卡彈而未擊發，告訴人見狀上前搶奪槍枝以免被告再
    度開槍，拉扯間被告欲再度開槍射擊，因遭告訴人攔阻，致
    被告無法擊中告訴人而朝天空擊出1 顆子彈，告訴人友人丁○○聽聞槍聲後，自「豪霸檳榔攤」內跑出並加入奪槍行列
    ，終因告訴人、丁○○2 人合力搶奪，被告所持槍枝於混亂
    中摔落地面並斷裂分解而無法使用，被告則當場為告訴人、
    丁○○2 人合力制伏，告訴人始幸免於難。嗣於同日凌晨零
    時50分許，經警據報前往處理，扣得上開槍枝1 支及子彈4
    顆，因認被告涉犯刑法271 條第2 項、第1 項之殺人未遂罪
    嫌。
二、按被告未經審判證明有罪確定前，推定其為無罪；犯罪事實
    ，應依證據認定之，無證據不得認定犯罪事實。又不能證明
    被告犯罪者，應諭知無罪之判決，刑事訴訟法第154 條、第
    301 條第1 項分別定有明文。次按，認定犯罪事實所憑之證
    據，雖不以直接證據為限，間接證據亦包括在內，然而無論
    直接證據或間接證據，其為訴訟上之證明，須於通常一般人
    均不致有所懷疑，而得確信其為真實之程度者，始得據為有
    罪之認定，倘其證明尚未達到此一程度，而有合理之懷疑存
    在時，即難遽採為不利被告之認定，最高法院著有76年臺上
    字第4986號判例可資參照。又依刑事訴訟法第161 條第1 項
    規定，檢察官就被告犯罪事實，應負舉證責任，並指出證明
    之方法。因此，檢察官對於起訴之犯罪事實，應負提出證據
    及說服之實質舉證責任。倘其所提出之證據，不足為被告有
    罪之積極證明，或其指出證明之方法，無從說服法院以形成
    被告有罪之心證，基於無罪推定之原則，自應為被告無罪判
    決之諭知，最高法院亦著有92年臺上字第128 號判例可參。
    末按，告訴人之告訴係以使被告受刑事訴追為目的，是其陳
    述是否與事實相符，仍應調查其他證據以資審認，最高法院
    52年臺上字第1300號判例著有明文。
三、檢察官認被告涉犯前開罪嫌，無非係以被告之供述、告訴人
    、證人丁○○、庚○○之陳述、案發現場相片、內政部警政
    署刑事警察局槍彈鑑定書、及扣案之槍枝、子彈、彈殼等為
    依據。然訊據被告則堅詞否認有何上開犯行，辯稱：案發當
    天，伊與告訴人發生口角時，就聽到檳榔攤內有人說要打伊
    ，並有7 、8 個人從檳榔攤內走出來，其中又有人拿著木棍
    、鋁棒等器械，伊為了嚇阻該群人，就對空開槍示警，但所
    開的第1 槍並沒有擊發，伊遂又對空開第2 槍，此次方有擊
    發子彈，而開完第2 槍後，伊並沒有開第3 槍，槍枝就遭庚○○持木棍打掉，而本來要逃跑的告訴人，此時亦轉身回來
    攻擊伊，接著伊頭部就被敲了1 下，之後的事情伊就不清楚
    了。經查：
(一)、被告於前開時、地，因駕車煞車聲音過大，而與「豪霸檳榔
    攤」人員發生口角，嗣被告即取出其持有之具殺傷力槍枝、
    子彈，並開槍擊出1 發子彈，但未擊中在場任何人員等事實
    ，業據告訴人（見本院卷第83至87頁）、證人庚○○（見本
    院卷第115 至117 頁）、證人即案發當時亦在場之丙○○（
    見本院卷第62至66頁）、己○○（見本院卷第66至70頁）於
    本院審理中證述明確，且有改造仿BERETTA 廠84型半自動手
    槍1 枝、改造子彈3 顆、土造子彈、彈殼各1 顆扣案足憑，
    及案發現場相片（見警卷第29至43頁）、內政部警政署刑事
    警察局95年8 月30日刑鑑字第0950119739號槍彈鑑定書（見
    偵卷第20至24頁）在卷可稽，堪以認定。
(二)、關於被告於上開時、地，有無持前揭槍枝、子彈，朝告訴人
    頭部或其身體其他部位射擊乙節，告訴人固於警詢中指訴：
    案發當時，被告駕車急速煞車停在「豪霸檳榔攤」前，並從
    車內丟出1 包空塑膠袋，伊見狀遂上前詢問被告是要買檳榔
    還是找人，但被告態度不是很好，此時伊友人庚○○、丁○○就從檳榔攤出來瞭解情形，伊遂向渠2 人表示沒什麼事，
    要渠等都進去坐，而被告則是走向對面的火鍋店打行動電話
    ，打完之後，被告又回到檳榔攤前，質問伊是不是很不爽，
    且隨即從腰際掏出1 把黑色短槍，朝伊頭部開槍，但沒有擊
    發，伊見狀遂趕緊上前攔抓被告的手，此時被告又要對伊開
    第2 槍，但因遭伊阻止而朝天空射擊，而伊的友人此刻亦從
    檳榔攤出來，幫伊攔阻被告，但被告有所反抗，且又開了第
    3 槍，然此槍亦未擊發，而伊及丁○○乃將被告抓住，伊另
    以拳腳還擊被告，造成被告受有全身多處擦傷云云（見警卷
    第12至14頁），而於偵訊中證述：案發當時，被告開快車，
    聲音很吵，伊就出去查看，不久庚○○也出來，並以不好的
    口氣罵被告，此時被告就從腰際拔槍出來對著伊，伊第一個
    直覺，是覺得被告將槍對著伊的頭，但也有可能是對著伊的
    身體，之後被告有扣扳機但沒有擊發，伊見狀遂去搶被告的
    槍，此時被告開了第2 槍且有擊發，嗣丁○○就從檳榔攤出
    來幫忙搶被告的槍，而伊又有聽到開槍的聲音，但沒有擊發
    的情形云云（見偵卷第17、18頁），嗣於本院審理中證述：
    案發當天，被告駕車到「豪霸檳榔攤」前時，因為煞車聲音
    很大，伊就出去查看，問被告到該處找何人，之後庚○○亦
    從檳榔攤出來，一直罵被告，因而與被告發生口角，此時被
    告就拿槍出來，並有往伊上半身左邊指的動作，因為伊與被
    告相隔約2 公尺多，且被告比較高，所以伊認為被告是將槍
    指向伊頭部，伊同時又有聽到1 個小聲的金屬撞擊聲，但伊
    無法確定是否為開槍的聲音，而伊見被告拔槍時，旋即上前
    搶槍，進而與被告扭打，期間伊聽到2 個比較大聲的聲響，
    應該是開槍的聲音，之後被告的槍就被搶了下來，人也因為
    被伊及另1 位友人龔崑源以拳頭攻擊而被制伏倒在地上，而
    整個案發過程，伊與被告均未發生口角云云（見本院卷第83
    至87頁），觀諸告訴人上開陳述，其對於被告是否有以槍指
    向其頭部並扣扳機乙情，先後所述並不一致；且其稱與其一
    起制伏被告之人，於警詢中稱係證人丁○○，於本院審理中
    則謂係其友人龔崑源，前後亦有不符；再者，其謂本件案發
    過程中，其未曾與被告發生口角部分，亦與證人丁○○、庚○○、丙○○、己○○於本院審理中之證述情節（詳下述）
    不相符合；此外，依被告於95年7 月30日（即本件案發當日
    ）、7 月31日、8 月1 日，分別至行政院衛生署旗山醫院、
    高雄榮民總醫院、高雄醫學大學附設中和紀念院就診之診斷
    證明書所示（見本院卷第34至36頁），其因前開衝突，受有
    左上眼瞼裂傷、頭部外傷併輕微腦震盪、臉部撕裂傷、右下
    頦骨挫傷、胸部、前頸部及四肢多處擦挫傷等傷害，且被告
    於案發當日，並有3 名友人與其一同至「豪霸檳榔攤」，業
    據證人丙○○、己○○於本院審理中證述明確（見本院卷第
    62至70頁），是以被告所受傷勢非輕、且有3 名同行友人在
    場之情狀，衡以常理，要無可能僅因告訴人及另1 人之徒手
    攻擊，即會造成上開結果發生，反以被告所辯之遭多人持器
    械攻擊，較合乎常情。從而，告訴人上開證詞，既有上開先
    後不一，及與其他事證不相符合之處，則其前揭所為不利於
    被告之證述是否全然可信？有無可能係在其參與攻擊被告，
    致被告受有前開傷害之情況下，致其陳述有所誇大不實之處
    ？即非無疑。
(三)、雖證人丁○○於警詢中亦陳述：案發當時，伊見到被告駕車
    停在「豪霸檳榔攤」前，待其下車之後，告訴人就問被告是
    不是要買檳榔，結果被告不知道與告訴人說了什麼話，就即
    刻自腰間拿出1 把槍，而告訴人見狀遂向前要搶下該槍，此
    時被告就向告訴人開了1 槍，伊看到之後，就上前幫告訴人
    搶槍，造成該槍掉在地上並分解開，伊遂趕緊將該槍以腳踢
    開，並將之撿到一旁的招牌下方，嗣伊要回到告訴人身旁將
    被告及告訴人攔開時，就見到被告受傷倒地，之後並為救護
    車送到醫院就醫云云（見警卷第18至20頁），並於偵訊中證
    述：案發當時，伊聽到煞車聲音，就出去查看，看到有人發
    生口角，嗣伊看到被告拔槍出來，告訴人就去搶槍，搶到馬
    路中，期間伊有聽到1 個聲音，後來又聽到擊發1 槍，伊就
    上前幫忙搶槍，之後槍遭伊友人以棍子敲到地上，過程中，
    伊沒有聽到開第3 槍的聲音云云（見偵卷第18頁），然其於
    本院審理中證稱：案發當天，伊以電話與友人丙○○聯繫，
    邀請丙○○到「豪霸檳榔攤」喝酒，之後丙○○就與其友人
    ，共約3 、4 個人，一起到「豪霸檳榔攤」來，渠等來的時
    候，因為被告駕車的煞車聲音很大，所以檳榔攤裡面的人，
    共約7 、8 個左右，都跑出來看發生何事，並進而與被告發
    生口角，伊與丙○○見狀，就在該處排解，之後除了告訴人
    以外的人就回到檳榔攤裡面去，此時，告訴人發現被告還在
    該處，遂上前與被告談話，問被告為何還不離開、與被告起
    口角，嗣被告與告訴人就發生拉扯，當時伊先聽到「鏘」1
    聲，但此時伊沒有見到被告作何動作，之後伊又聽到「砰」
    1 聲，伊才見到被告手上有拿1 把槍，但是其從何處拿出來
    的，伊並不清楚，因為伊沒有見到被告掏槍的動作，而在被
    告與告訴人拉扯過程中，被告的槍有比到告訴人，並曾擊發
    2 發子彈，1 發是對空射擊，另1 發則是打到地上，嗣被告
    與告訴人一直拉到扯到馬路上，此時很多人就衝過去，被告
    的槍掉在地上，伊見到後就去把槍撿起來，將之拿到較遠地
    方丟掉，此時告訴人又獨自上前攻擊被告，待伊折返時，被
    告已經被打倒在地云云（見本院卷第78至83頁），則其關於
    其有無見到被告拔槍、是否目睹被告有對告訴人開槍之動作
    、聽見被告開了幾槍、被告所持槍枝係如何掉落地面等諸多
    重要事項，先後所述均有所矛盾；且其於本院審理中謂被告
    一共擊發2 發子彈部分，亦與被告及本案其他證人所為陳述
    ，及本案經警到場採證後，僅發現1 顆彈殼乙情，亦有不符
    ，是其謂被告有對告訴人開槍之動作、被告與告訴人拉扯過
    程中有開槍擊發子彈等情，是否確然可信，即非無疑，要難
    遽以採認，而為不利於被告之認定。
(四)、另證人庚○○於本院審理中雖證述：案發當時，被告駕車到
    「豪霸檳榔攤」前，發出很大的煞車聲，伊聽到聲音，就從
    檳榔攤內走到外面，並出口罵被告，後來丁○○就要伊先進
    去，由其與告訴人跟被告交談，但渠等間的談話內容伊並不
    清楚，後來伊聽到有人說被告有帶槍，遂再走出檳榔攤，結
    果看到被告拿槍出來，而告訴人則是將被告的手往上推，之
    後就聽到1 聲槍聲，被告與告訴人、丁○○等共4 、5 個人
    在拉扯搶槍，進而打了起來，而攻擊被告的人都是以徒手毆
    打，伊並沒有看到任何器械，至於被告的槍是如何掉的，伊
    並不清楚，伊看到的時候，槍已經散開了，又伊當時因為出
    車禍，行動不便，不可能持木棍打掉被告的槍云云（見本院
    卷第115 至117 頁），惟其於警詢中係陳稱：案發當時，伊
    與告訴人、友人馮吉田、伊哥哥郭豐箕及其他多名友人在「
    豪霸檳榔攤」內打牌、看電視，結果被告駕駛1 輛黑色小客
    車，在伊檳榔攤前急速煞車停下，伊遂於被告下車時，上前
    詢問「是怎麼了」，並告知被告車子不用這樣開，此時馮吉
    田即從檳榔攤內出來，跟伊說被告是認識的人，要伊回到檳
    榔攤內，伊因而又進入檳榔攤，過了幾分鐘，伊聽到有開槍
    的聲音，就馬上衝出去看，結果見到被告與告訴人在搶槍，
    此時郭豐箕要伊進去檳榔攤內、不要看了，伊遂請他人報警
    前來處理云云（見警卷第15至17頁），是證人庚○○關於其
    係於被告開槍擊發子彈前，即出「豪霸檳榔攤」觀看被告與
    告訴人之爭執情形，或係於聽到被告開槍擊發子彈後，方出
    「豪霸檳榔攤」查看乙節，先後所述顯有矛盾；且其稱案發
    當時，現場未有人持器械部分，則與證人丙○○於本院審理
    中之證述（詳後述）、證人丁○○上開於偵訊中之證詞，不
    相符合，且與被告事後所受傷勢及案發當時其有3 名同行友
    人在場等情狀，亦有相違，業如上述，足徵其於本院審理中
    ，證述被告有於與告訴人拉扯過程中開槍擊發子彈云云，尚
    難遽以採信。
(五)、此外，證人丙○○於本院審理中證述：95年7 月29日晚間至
    翌日凌晨，伊與被告、己○○、1 名張姓友人，在杉林鄉○○路邊攤吃東西時，伊友人丁○○打電話給伊，問伊要不要
    去「豪霸檳榔攤」喝酒，伊同意後，就由被告駕車，一行4
    人一起到「豪霸檳榔攤」去，而快到「豪霸檳榔攤」時，因
    為被告對該處位置不熟，且車速過快，經伊告知被告已經到
    達目的地後，被告方緊急煞車、發出很大的聲音，此舉引起
    檳榔攤內的人注意，就有好幾個人出來，質問被告是如何開
    車，雙方並進而發生口角，伊見狀就告訴檳榔攤內的人，說
    大家都是朋友，該群人就回到檳榔攤內，只剩告訴人在內的
    1 、2 個人仍繼續與被告說話，之後被告說到不想講，遂回
    到車上，過了一下子，被告又走出來，從腰際掏出1 把槍，
    而告訴人見狀，則是轉頭好像要跑掉，嗣被告就將手往上伸
    、指向天空，伊聽到被告扣扳機的聲音，但沒有擊發，此時
    伊又聽到有人說要打架了，檳榔攤裡面的人就拿著木棍、球
    棒衝出來，而被告則是拉槍機1 下，往天空射擊出1 槍，嗣
    檳榔攤內的人就上前以木棍、球棒攻擊被告，伊見狀雖有上
    前勸阻，但該群人說被告都已經拿槍出來了，不用再講，將
    伊推到一旁，繼續攻擊被告，最後被告躺在地上不能動，直
    到警察前來處理，而從頭到尾，伊均未見被告持槍指向告訴
    人等語（見本院卷第62至66頁），而證人己○○於本院審理
    中亦證述：案發當日，因為丁○○打電話給丙○○，邀其至
    「豪霸檳榔攤」喝酒，伊、被告、1 名張姓友人方與丙○○
    一起乘車前往「豪霸檳榔攤」，當時是由被告開車，但因為
    被告車速太快，到了該處就緊急煞車，此時告訴人從檳榔攤
    內出來，並與被告發生爭吵，伊見狀就勸阻說，大家都是朋
    友，不要這樣，並要被告先回車上等候，伊則是繼續與告訴
    人說話，嗣被告又從車內出來，伊就說大家都是認識的，不
    要這樣，此時檳榔攤內的人以為在吵架，就衝出來要打被告
    ，而被告則是從腰際拔槍出來對空鳴槍，之後被告就被該群
    人打了，而整個過程中，伊並沒有見到被告以槍指向告訴人
    ，而被告對空鳴槍時，亦未與他人發生拉扯等語（見本院卷
    第66至70頁），是渠2 人所為證述內容，要與被告辯稱：未
    對告訴人開槍，且係在與他人發生肢體衝突前，即對空鳴槍
    等情相符，益證被告前開所辯尚非無據，自難遽謂被告有公
    訴意旨所指之持槍對告訴人射擊之殺人未遂犯行。
(六)、至被告聲請將本件扣案槍枝送鑑定，以比對其上有無告訴人
    指紋，欲證明告訴人證述其有與被告搶槍乙情為不實在乙節
    。依告訴人上開證述，其雖謂有上前與被告爭搶槍枝之情，
    然其未稱有接觸到被告所持之槍枝，是即令本件扣案槍枝經
    鑑定後，其上並無告訴人指紋存在，亦無從以之證明告訴人
    此部分證述情節不實，是此項證據之調查，要與上開待證事
    實無重要關係，應無再行調查之必要，併予敘明。另依被告
    上開辯述內容，被告前揭開槍擊發子彈之行為，不無涉犯恐
    嚇危害安全犯行之嫌，然依公訴意旨所示，本件起訴之犯罪
    事實，係謂被告與告訴人拉扯過程中，欲對告訴人開槍而擊
    發子彈，之後係因遭告訴人攔阻方致使該子彈朝向天空擊出
    ，而與被告所陳之因欲嚇阻他人，而刻意對空鳴槍示警之可
    能涉嫌恐嚇危害安全犯行，要難認有基本社會事實同一之情
    形，因此，本院就被告涉嫌恐嚇危害安全犯行部分，自無從
    予以審理，附此敘明。
四、綜上，檢察官認被告涉嫌前開殺人未遂犯行所憑之證據，尚
    未達於通常一般之人均不致有所懷疑，而得確信其為真實之
    程度，依刑事訴訟制度「倘有懷疑，即從被告之利益為解釋
    」、「被告應被推定為無罪」之原則，即難據以為被告不利
    之認定。此外，復查無其他積極之證據，足資認定被告有何
    公訴意旨所指之殺人未遂犯行，自屬不能證明被告犯罪，依
    首開說明，自應為被告無罪之諭知。
五、本案檢察官同時起訴之被告涉犯槍砲彈藥刀械管制條例第8
    條第4 項之未經許可持有可發射子彈具有殺傷力之改造手槍
    罪嫌、同條例第12條第4 項之未經許可持有子彈罪嫌，已由
    本院另行審結，附此敘明。
據上論斷，應依刑事訴訟法第301 條第1 項，判決如主文。
本案經檢察官甲○○到庭執行職務。
中　　華　　民　　國　　96　　年　　6 　　月　　4 　　日
                  刑事第五庭    審判長法　官 李嘉興
                                      法  官 張金柱
                                      法  官 陳君杰
以上正本證明與原本無異。
如不服本判決，應於判決送達後10日內，向本院提出上訴狀。
中　　華　　民　　國　　96　　年　　6 　　月　　4 　　日
                                      書記官 陳昱良
